【裁判字號】    88,訴,342
【裁判日期】    890127
【裁判案由】    違反公司法
【裁判全文】
臺灣花蓮地方法院刑事判決                          八十八年度訴字第三四二號
    公  訴  人  臺灣花蓮地方法院檢察署檢察官
    被      告  甲○○
右列被告因違反公司法案件，經檢察官提起公訴（八十八年度偵字第二五一一號），
本院判決如左︰
    主  文
甲○○公司負責人，違反公司應收之股款，股東並未實際繳納，而以申請文件表明收
足之規定，處有期徒刑參月。緩刑貳年。
    事  實
一、甲○○於民國八十年間，在花蓮縣玉里鎮○○里○○路○段一五七號，籌設元山
    水泥股份有限公司（下稱元山公司），並擔任負責人（董事長），於同年八月二
    十二日辦理公司設立登記查核資本額時，明知公司應收之股款總數新臺幣（下同
    ）一千萬元，未據股東實際繳納，而係向辦理簽證之會計師詹啟吉（經公訴人另
    移臺灣臺中地方法院檢察署檢察官偵辦）借貸而來，竟委請詹啟吉將該一千萬元
    存入臺中市第六信用合作社（下稱中市六信）0000000000000之一
    號元山公司籌備處甲○○帳戶內，待取得該信用合作社存款證明後，連同詹啟吉
    之簽證，併向前臺灣省政府建設廳申請公司設立登記，表明業已收足，再於同年
    月廿四日悉數領出並辦理銷戶，因而使上開建設廳不知情之承辦人員登記於職務
    上所掌之設立登記事項卡內，並核准其公司之設立登記，足以生損害於上開機關
    對公司管理之正確性。
二、案經法務部調查局花蓮縣調查站移請台灣花蓮地方法院檢察署檢察官偵查起訴。
    理  由
一、右揭事實，業據被告於調查局調查時及檢察官偵訊時坦承不諱，並有元山公司登
    記事項卡、資產負債表、前述帳戶往來明細表、公司設立登記資本額查核報告書
    、公司章程、股東名簿、公司執照及中市六信八十八年四月十六日（八八）中六
    信總業字第０三三六號函等件（以上均為影本）在卷可佐。且參以被告既係公司
    負責人，且委任會計師處理公司設立之相關事務，不可能不論及其授權範圍，衡
    情亦難推卸而諉為不知，是其於本院審理時改口辯稱：伊係委任會計師幫忙處理
    ，會計師如何辦，並不清楚云云，要屬事後卸責之詞，並不足採。至此本件事證
    已明，被告犯行洵堪認定，應予依法論科。
二、按公司法第九條第三項雖於八十六年六月二十五日修正，就其罰金刑部分，修正
    以新台幣為單位，然刑度與修正前之以銀元為單位之刑度，經折算結果相同，被
    告於行為後，法律雖有變更，然法定刑度既然相同，仍逕依修正後之公司法處斷
    ，合先敘明。核被告所為係犯公司法第九條第三項之罪及刑法第二百十四條之使
    公務員登載不實罪，所犯上開二罪間有方法與結果之牽連關係，為裁判上一罪之
    牽連犯，應從一重罪之公司法第九條第三項處斷。公訴人對被告所為之使公務員
    登載不實乙罪，雖未起訴，然因與起訴之公司法罪名部分有牽連犯之裁判上一罪
    關係，本院自得併予審理。爰審酌被告之前科素行、智識程度、犯罪之動機、目
    的、手段，及對公司管理、社會大眾可能產生之損害及犯罪後之態度等一切情狀
    ，量處如主文所示之刑，以示薄懲。末查，被告前未曾受有期徒刑以上刑之宣告
    ，此有台灣花蓮地方法院檢察署刑案資料查註紀錄表乙份在卷可稽，其因一時失
    慮，致罹刑章，事後已具悔意並請求從輕發落，經此教訓應知所警惕而無再犯之
    虞，本院認對被告所處之刑以暫不執行為適當，爰併宣告緩刑二年，以啟自新。
據上論斷，應依刑事訴訟法第二百九十九條第一項前段，公司法第九條第三項，刑法
第十一條前段、第二條第一項前段、第二百十四條、第五十五條、第七十四條第一款
，罰金罰鍰提高標準條例第一條前段，判決如主文。
本案經檢察官鄭培麗到庭執行職務。
中      華      民      國    八  十  九    年    一    月    二十七    日
                              臺灣花蓮地方法院刑事庭
                                  法  官  張  健  河
右正本證明與原本無異。
如不服本判決書，應於送達後十日內，向本院提出上訴狀。（應抄附繕本）
                                  法院書記官
中      華      民      國    八  十  九    年    一    月    二十七    日
附錄本案論罪科刑之法律條文：
公司法第九條第三項
公司設立登記後，如發現其設立登記或其他登記事項，有違法情事時，公司負責人各
處一年以下有期徒刑、拘役或科或併科二萬元以下罰金。
公司負責人對於前項登記事項，為虛偽之記載者，依刑法或特別刑法有關規定處罰。
公司應收之股款，股東並未實際繳納，而以申請文件表明收足，或股東雖已繳納而登
記後將股款發還股東，或任由股東收回者，公司負責人各處五年以下有期徒刑、拘役
或科或併科二萬元以下罰金。
刑法第二百十四條
明知為不實之事項，而使公務員登載於職務上所掌之公文書，足以生損害於公眾或他
人者，處三年以下有期徒刑、拘役或五百元以下罰金。


司法院資訊處製作；財團法人民間司法改革基金會備份。
